【裁判字號】    97,上,63
【裁判日期】    980903
【裁判案由】    分配表異議之訴
【裁判全文】
臺灣高等法院臺中分院民事裁定  97年度上字第63號
上  訴  人  甲○○
                        5號
訴訟代理人  黃永泉律師
複  代理人  賴淑惠律師
被  上訴人  兆豐資產管理股份有限公司
法定代理人  乙○○
訴訟代理人  謝佳伯律師
複  代理人  陳澤榮律師
上列當事人間分配表異議之訴事件，本院裁定如下：
    主  文
本件於本院97年度重上字第66號撤銷抵押權設定事件民事訴訟終
結前，停止訴訟程序。
    理  由
一、按訴訟全部或一部之裁判，以他訴訟之法律關係是否成立為
    據者，法院得在他訴訟終結前，以裁定停止訴訟程序，民事
    訴訟法第182條第1項定有明文。又，訴訟全部或一部之裁判
    ，以他訴訟之法律關係是否成立為據者，係指他訴訟之法律
    關係是否成立，為本件訴訟先決問題者而言（最高法院18年
    上字第56號判例意旨參照）。次按分配表異議之訴，為債權
    人或債務人對於分配表不同意，聲明異議，因他債權人或債
    務人有反對之陳述，致異議未終結者，由聲明異議人對為反
    對陳述之債權人或債務人提起之訴訟（強制執行法第39條、
    第41條參照）。準此可知，提起分配表異議之訴係在解決已
    合法參與分配之債權人內部彼此間對應受分配金額之爭議（
    最高法院93年度台抗字第123號裁定意旨參照）。故提起分
    配表異議之訴之聲明異議人，若為債權人時，其債權是否合
    法存在，自為分配表異議之訴之先決問題。
二、經查，本件上訴人以其受讓台灣土地銀行對訴外人即債務人
    羅碧玉之債權及擔保該債權之抵押權，而就法務部行政法院
    執行署台中行政執行處（下稱台中行政執行處）90年度地稅
    執特專字第2871號等行政強制執行事件，對羅碧玉所有之財
    產拍賣所得之價款，參與分配，並經台中行政執行處執行拍
    賣、製作分配表後，定於民國95年11月17日進行分配在案。
    茲因被上訴人以其對羅碧玉所有坐落台中縣新社鄉○○○段
    250地號土地上之同段294建號房屋（即上揭執行事件所製作
    之分配表附表二所載之執行標的），享有本金最高限額1600
    萬元之第一順位抵押權抵押權，並進而主張以1600萬元之抵
    押債權參與分配，並繳納參與分配之執行費用12萬8千元；
    上訴人則認該消費借貸債權之成立及最高限額抵押權之設定
    均有不實，而提起本件分配表異議之訴。惟被上訴人業已於
    另案以前揭上訴人與羅碧玉間之最高限額抵押權設定行為係
    詐害債權為由，向原法院對上訴人及羅碧玉提起96年度重訴
    字第423號撤銷抵押權設定之訴，經原法院判決被上訴人敗
    訴後，被上訴人不服提起上訴，現正由本院以97年度重上字
    第66號民事事件審理中。倘前開撤銷抵押權設定事件判決確
    定，上訴人主張之抵押債權即不得優先列入分配，是以本件
    民事訴訟之裁判，要係以另案即本院97年度重上字第66號撤
    銷抵押權設定事件訴訟之法律關係是否成立為據，質言之，
    本件上訴人所主張之債權是否受系爭最高限額抵押權所擔保
    ，而優先受分配，即以上揭抵押權設定之撤銷是否成立為先
    決問題，從而，為免裁判兩歧，本院認於上開事件終結前，
    實有裁定停止本件民事訴訟程序之必要，被上訴人就上訴人
    聲請裁定停止本件訴訟程序亦無爭執，爰予准許。
三、依首開法條裁定如主文。
中    華    民    國    98    年    9     月    3     日
                民事第二庭    審判長法  官  邱森樟
                                    法  官  翁芳靜
                                    法  官  謝說容
以上正本係照原本作成。
如不服本裁定應於裁定送達後10日內向本院提出抗告理由狀（須
按他造人數附具繕本），並繳納抗告裁判費新台幣1,000元。
                                    書記官  胡美娟
中    華    民    國    98    年    9     月    4     日
                                                      Ｖ


司法院資訊處製作；財團法人民間司法改革基金會備份。
